【裁判字號】    95,易,2376
【裁判日期】    970313
【裁判案由】    詐欺
【裁判全文】
臺灣高雄地方法院刑事判決              95年度易字第2376號
公  訴  人  臺灣高雄地方法院檢察署檢察官
被      告  戊○○
上列被告因詐欺案件，經檢察官提起公訴（95年度偵字第8265號）
，本院判決如下：
    主  文
戊○○無罪。
    理  由
一、公訴意旨略以：被告戊○○為「一一新安徵信社」之員工，
    於民國94年3 月10日，適有告訴人乙○○因其妻外遇一事，
    循「壹週刊」分類廣告與「一一新安徵信社」連絡，經被告
    及另案被告丁○○（所涉詐欺犯行，另由檢察官移由台灣彰
    化地方法院併案審理）承接後，見告訴人有意挽回婚姻，認
    為有機可乘，2 人即與另案被告即該徵信社負責人丙○○（
    所涉詐欺犯行，另由檢察官移由台灣彰化地方法院併案審理
    ）共同基於意圖為自己不法所有之概括犯意聯絡，於同年3
    月16日，由另案被告丁○○在台北縣汐止市○○路麥當勞速
    食店內，向告訴人佯稱「案件直到捉姦完成，預計2 個月負
    責完成，沒完成退費」，致告訴人信以為真，當場簽訂委託
    書1 紙，並以匯款方式，將約定之捉姦費用新台幣（下同）
    45萬元匯入該徵信社之帳戶內，嗣於同年3 月17日，被告及
    另案被告丁○○又在上開汐止麥當勞速食店內，向告訴人騙
    稱：須另行給付警方公關費46萬元等語，致告訴人誤以為真
    ，乃如數匯款46萬元入上開徵信社帳戶內，被告與另案被告
    丁○○食髓知味，又於同年4 月1 日，在上開汐止麥當勞速
    食店內，再次向告訴人佯稱：因對方委託一統徵信社反跟監
    ，須給付120 萬元予一統徵信社，讓一統徵信社不再介入等
    語，致告訴人陷於錯誤，再次匯款120 萬元至一一新安徵信
    社帳戶內，被告及另案被告丁○○、丙○○於詐得上開211
    萬元後，僅於同年5 月5 日跟監告訴人配偶孫惠玲至位於臺
    北市○○區○○路122 號之「法國皇帝商務飯店」之事實通
    知告訴人，並交付在前揭飯店等地點拍攝之照片，即藉口其
    已完成任務，藉資搪塞，嗣經告訴人查證後始知上開所稱費
    用皆屬子虛烏有，始知受騙，因認被告涉有共同詐欺之罪嫌
    等語。
二、按犯罪事實應依證據認定之，無證據不得認定犯罪事實，又
    不能證明被告犯罪，應諭知無罪之判決；刑事訴訟法第15 4
    條第2 項及第301 條第1 項分別定有明文。再按刑事訴訟法
    上所謂認定犯罪事實之證據，係指足以認定被告確有犯罪行
    為之積極證據而言，如未能發現相當證據或證據不足以證明
    ，自不能以推測或擬制之方法，以為裁判基礎。而認定不利
    於被告之事實，須依積極證據，苟積極證據不足為不利被告
    之認定時，即應為有利於被告之認定，更不必有何有利之證
    據；又認定犯罪事實所憑之證據，雖不以直接證據為限，間
    接證據亦包括在內，然而無論直接證據或間接證據，其為訴
    訟上之證明，須於通常一般之人均不致有所懷疑，而得確信
    其為真實之程度者，始得據為有罪之認定，倘其證明尚未達
    到此一程度，而有合理之懷疑存在，無從使事實審法院得有
    罪之確信時，即應由法院為諭知被告無罪之判決。亦即若證
    據資料在經驗科學上或論理法則上尚有對被告較為有利之存
    疑，而無從依其他客觀方法排除此項合理之可疑，即不得以
    此資料作為斷罪之基礎，且刑事訴訟制度受「倘有懷疑，即
    從被告之利益為解釋」、「被告應被推定為無罪」之原則所
    支配，故得為訴訟上之證明者，無論為直接或間接證據，須
    客觀上於一般人均不致有所懷疑而達於確信之程度者，始可
    據為有罪之認定，倘其證明尚未達於「確信」之程度，而有
    合理可疑存在時，即難據以為被告不利認定，換言之，在法
    律判斷上，即不能為被告有罪之認定。
三、訊之被告戊○○對於在「一一新安徵信社」擔任員工，並與
    告訴人乙○○因其妻外遇到徵信社請求協助而有所接觸一事
    固不諱言，惟堅決否認有何上開詐欺之犯行，辯稱有關向告
    訴人收費之事，就伊所知與告訴人簽約45萬元是要抓姦的，
    另上開46萬元是績效獎金，之後伊只知道告訴人又有再付款
    ，但是多少錢不清楚，伊以為這筆錢是因為之前的費用都花
    完了，告訴人再支付等語。經查，本件公訴意旨認被告涉有
    上開詐欺犯行，無非以被告戊○○於偵查中之供述，證人即
    告訴人乙○○及證人林大瑋之證述，及證人即另案被告丁○○、丙○○於偵查中之證述，委託書2 紙、匯款單3 紙為其
    論據。惟查，（一）被告於偵查中僅供述稱：伊在汐止麥當
    勞時僅告知告訴人須人員費用，並未提及有另一徵信社在反
    跟監等語（見偵四卷第44頁）；（二）證人即告訴人乙○○
    於偵查中證述稱：94年3 月17日第2 次簽約時，被告有講說
    要拿錢給警方作公關費用等語（見偵四卷第44頁），惟查，
    證人即告訴人乙○○於本院審理中則證稱：是丁○○以電話
    跟伊說若沒有警方在場，就無法完成抓姦，所以要伊再支付
    46萬元，伊當場匯款出去.... ........ 當天在聊這個事情
    ，在場的人都應該知道，當時還有丁○○、被告，另外甲○○是在隔壁桌，是在汐止的麥當勞等語明確（見審卷第64頁
    反面），依此證人即告訴人乙○○就被告是否確實參與告知
    告訴人要46萬元作為警方公關費用一事並無法完全確定；（
    三）又證人甲○○雖於偵查中證稱：在汐止麥當勞被告有向
    告訴人表示另一間徵信社反跟監，要120 萬元擺平，當時現
    場還有丁○○、一位副總等語（見偵四卷第43頁），惟查，
    證人甲○○係陪同告訴人即證人乙○○一同前往汐止麥當勞
    ，惟其並未出面與被告或丁○○等人洽談，僅在旁觀看，此
    業據證人即告訴人乙○○於審理中證述明確（見審卷第64頁
    反面），則其是否能確實聽聞被告與另案被告丁○○及告訴
    人間談話之內容尚有疑問，況證人即告訴人乙○○於本院審
    理中亦證稱：94年4 月1 日匯款12 0萬元給一一新安徵信社
    是因為他們說有別的徵信社反跟監，一一新安徵信社無法掌
    握我太太的行蹤，120 萬元是要對方不要反跟監..........
    .. ........ 此是一一新安徵信社的經理叫楊清富說的，當
    時丁○○有一直在場，而被告是樓上樓下走來走去，是在麥
    當勞談的，伊並不知道被告是否知道一一新安徵信社要伊支
    付120 萬元的費用等語明確（見審卷第65─66頁），則告訴
    人即證人乙○○對於被告是否有參與告知須120 萬元要其他
    徵信社不要反跟監一事，亦無法完全確定，自難逕以證人甲○○於偵查中證述之內容即認被告有參與上開以反跟監一事
    要求告訴人支付120 萬元；（四）又上開證人即另案被告丙○○於偵查中亦證述稱：本件徵信案件承辦人是另案被告丁○○等語（見偵四卷第25頁），顯見被告並非本件徵信案件
    主要承辦之人，其辯稱對於如何向告訴人索取上開費用一事
    並不知情等尚屬可採；（五）至於上開委託書2 紙、匯款單
    3 紙亦僅足證明告訴人確有委託一一新安徵信社捉姦，且有
    支付上開三筆費用，惟尚難證明被告有以上開支付警方公關
    費用及要求其他徵信社停止反跟監之名義向告訴人索取上開
    費用之事實；本件復查無其他之積極之證據，足以證明被告
    有何公訴意旨所指之詐欺取財之犯行；核之上開法條及判例
    之意旨，被告上開之犯罪尚屬不能證明，自應為無罪之諭知
    。
四、又本件被告經合法傳喚無正當理由不到庭，本院認為本件為
    應諭知無罪之案件，爰不待其陳述逕行判決。
據上論斷，應依刑事訴訟法第301 條第1 項、第306 條，判決如
主文。
中    華    民    國    97    年    3     月    13    日
                  刑事第四庭    審判長法  官  陳  箐
                                      法  官  鄭凱文
                                      法  官  林俊寬
以上正本證明與原本無異。
如不服本判決應於收受本判決後10日內向本院提出上訴書狀，並
應敘述具體理由，如未敘述上訴理由者，應於上訴期間屆滿後20
日內補提理由書狀於本院（均須按他造當事人之人數附繕本）「
切勿逕送上級法院」。
中    華    民    國    97    年    3     月    13    日
                                      書記官  林香如


司法院資訊處製作；財團法人民間司法改革基金會備份。
